【裁判字號】    94,重家訴,1
【裁判日期】    951225
【裁判案由】    請求剩餘財產分配
【裁判全文】
臺灣桃園地方法院民事判決             94年度重家訴字第1號
原      告  甲○○
訴訟代理人  盧建宏律師
            陳鼎正律師
被      告  乙○○
訴訟代理人  蔡錦得律師
上列當事人間請求剩餘財產分配事件，於民國95年12月11日言詞
辯論終結，本院判決如下：
    主      文
被告應給付原告新臺幣柒佰拾貳萬玖仟捌佰元，及自民國九十四
年三月三日起至清償日止按週年利率百分之五計算之利息。
原告其餘之訴駁回。
訴訟費用由被告負擔百分之五十五，餘由原告負擔。
本判決於原告以新臺幣貳佰拾柒萬柒仟元為被告供擔保後得假
執行，但被告如以新臺幣柒佰拾貳萬玖仟捌佰元為原告預供擔保
，得免為假執行。
原告其餘假執行之聲請駁回。
    事實及理由
一、原告主張：兩造於民國63年間結婚，嗣於93年2 月10日經法
    院判決離婚確定，兩造於婚姻關係存續中未約定夫妻財產制
    ，依民法第1005條規定，應以法定聯合財產制為其夫妻財產
    制，復依民法第1030條之1 規定，法定財產制關係消滅時，
    夫或妻現存之婚後財產，扣除婚姻關係存續中所負債務後，
    如有剩餘，其雙方剩餘財產之差額，應平均分配。兩造離婚
    被告婚後財產：一、土地：(1)桃園縣八德市○○段326 地號
    土地。(2)桃園縣八德市○○段327 地號土地。(3)桃園縣八德
    市○○段328 地號土地。(4)桃園縣八德市○○段329 地號土
    地。(5)桃園縣八德市○○段332 地號土地。(6)桃園縣八德市
    ○○段333 地號土地。(7)桃園縣大溪鎮○○○段上田心子小
    段304 地號土地應有部分1/2 。二、建物：(1)桃園縣八德市
    ○○段132 建號建物。(2)桃園縣八德市○○段134 建號建物
    。(3)桃園縣八德市○○段137 建號建物。(4)桃園縣八德市○○段138 建號建物。又因原告前於91年5 月間即發現被告與
    訴外人葉步清有曖昧，兩造經常爭吵，被告甚至離家出走，
    原告因此對於被告提出刑事通姦告訴，嗣經鈞院92年度易字
    第603 號判決被告罪刑確定，被告於91年9月3日兩造感情交
    惡之際，將新臺幣（下同）6,300,000 元存入其二哥即訴外
    人江支信（歿）設於土地銀行新莊分行帳戶，所為顯為減少
    原告對於剩餘財產之分配，再被告另有坐落臺北縣新莊市○○段205 地號土地應有部分29/10000及其上2478號建物所有
    權全部（即門牌臺北縣新莊市○○路○段145號2樓之1房地）
    ，被告於92年9月3日將上開房地出售移轉為訴外人林桂蘭所
    有，斯時被告已起訴請求離婚，顯見被告為該處分係為減少
    原告對於剩餘財產之分配，依民法第1030條之3 規定，應將
    前開房地及款項追加計算視為現存之婚後財產。另原告婚後
    財產：一、土地：(1)桃園縣大溪鎮○○○段上田心子小段30
    1地號土地應有部分1/2。(2)桃園縣大溪鎮○○○段上田心子
    小段301之7地號土地應有部分1/2 。(3)桃園縣大溪鎮○○○
    段上田心子小段301之5地號土地應有部分1/2 。二、建物：
    (1)桃園縣八德市○○段133 建號建物。(2)門牌：桃園縣八德
    市○○路○段287巷17號建物（未辦保存登記）。經鑑價結果
    ，前開被告婚後財產土地及建物價值新臺幣（下同）21,750
    ,985 元，加計應列入款項6,300,000元為28,050,985元，原
    告婚後財產價值231,0384元。依前開規定，原告得請求差額
    之半數為12,870,300元並加計法定遲延利息，基此為訴之聲
    明：(1)被告應給付原告12,870,300元，及其中8,571,325元
    自起訴狀繕送達翌日起，餘4,298,975元自94年11月4日起，
    均至清償日止，按週年利率5%計算之利息。(2)願供擔保請准
    宣告假執行等語。
二、被告則以：(1)被告名下坐落桃園縣八德市○○段328、329地
    號土地及其上134建號建物，及桃園縣八德市○○段326地號
    土地及其上132 建號建物，因兩造於74年6月4日前結婚，且
    被告取得上開不動產時間均在該日以前，兩造已離婚而該不
    動產仍以妻之名義登記，依民法親屬編施行法第6 條之1第2
    款規定，應適用74年民法親屬編修正後之第1017條規定，不
    得列入分配。(2)被告名下坐落臺北縣新莊市○○段205 地號
    土地應有部分29/10000及其上2478號建物所有權全部（即門
    牌臺北縣新莊市○○路○段145號2樓之1房地），業於92年9
    月3 日出售予訴外人林桂蘭，不得列入分配。(3)被告有下列
    負債應予扣除：債權人江支信、借款日期92年1月2日、借
    款金額8,362,000元（含利息362,000元）。債權人徐盛烜
    、借款日期92年1月3日、借款金額3,675,000元（含利息175
    ,000元）。債權人己○○、借款日期92年1月7日、借款金
    額3,150,000元（含利息150,000元）。債權人丁○○、借
    款日期92年7月4日、借款金額1,186,800元（含利息82,800
    元）。債權人丙○○、借款日期92年7月4日、借款金額1,
    178,200 元（含利息82,200元）。債權人庚○○、借款日
    期92年5月15日、借款金額200,000元。債權人庚○○、借
    款日期92年8月1日、借款金額100,000 元。債權人庚○○
    、借款日期92年11月28日、借款金額150,000 元。債權人
    庚○○、借款日期92年12月31日、借款金額500,000 元。以
    上合計欠款18,502,000元應予扣除。(4)鈞院指定華信資產鑑
    定股份有限（下稱）華信公司就被告名下坐落桃園縣八德市
    ○○段328、329 地號土地及其上134建號建物、桃園縣八德
    市○○段322地號土地及其上137建號建物及桃園縣八德市○○段333地號土地及其上138建號建物所為鑑定價格過高，請
    求另由廣福不動產估價師事務所重行鑑定。(5)原告於92年間
    分別提供850,000元及330,000元為擔保聲請就被告之不動產
    為假扣押，頃聲請領回，該擔保金合計1180,000元為原告之
    婚後財產，亦應列入分配。基此為答辯聲明：(1)請求駁回原
    告之訴及其假執行之聲請。(2)如受不利之判決，願供擔保請
    准免予假執行等語。
三、按「夫妻現存之婚後財產，其價值計算以法定財產制關係消
    滅時為準。但夫妻因判決而離婚者，以起訴時為準。」，民
    法第1030條之4定有明文。本件原告前於92年7月16日提起離
    婚之訴，繫屬本院92年度婚字第832號，被告復於92年9月4
    日提起離婚反訴，經本院第1 審判決結果駁回原告離婚之訴
    ，准許被告之離婚反訴，原告提起上訴後，因上訴逾法定期
    間為不合法，經本院裁定駁回原告之上訴，原告不服提起抗
    告，復經臺灣高等法院93年度家抗字第127 號駁回原告之抗
    告確定，業據本院調取前揭民事卷宗核閱確實。本件兩造係
    因被告提起前開離婚反訴而經判決離婚，是本件剩餘財產分
    配關於兩造婚後財產價值之計算，應以被告提起離婚反訴即
    92 年9月4日為準，此並為兩造當庭確認無誤（本院94年8月
    15日言詞辯論筆錄）。又此所謂以起訴時為準，係指關於夫
    妻剩餘財產分配之請求，其婚後財產範圍及其價值之計算，
    併及於婚姻關係存續中所負債務，均應以提起離婚訴訟時為
    準，合先敘明。
四、查坐落桃園縣八德市○○段328、329地號土地及其上134 建
    號建物分別於72年7月12日及同年月1日以買賣為原因登記為
    被告所有，坐落桃園縣八德市○○段326地號土地係於67年1
    0月4日以買賣為原因登記為被告所有，坐落桃園縣八德市○○段132建號建物係於68年2月3日以第1次登記為原因登記為
    被告所有，有土地登記謄本附卷可稽。迄至86年9 月26日止
    因兩造婚姻關係尚存續且上開不動產仍以妻之名義登記，依
    民法親屬編施行法第6 條之1第1款規定，應適用74年6月4日
    修正後民法第1017條第1 項規定，視為被告之原有財產而由
    被告保有所有權。復依民法親屬編施行法第6條之2規定：91
    年民法親屬編修正前適用聯合財產制之夫妻，婚姻關係存續
    中取得之原有財產，於修正施行後視為夫或妻之婚後財產。
    兩造係修正前適用聯合財產制之夫妻，為兩造所不爭執，前
    開被告名下不動產為妻於婚姻關係存續中取得之原有財產，
    於民法親屬編修正施行後即應視為被告之婚後財產。按「法
    定財產制關係消滅時，夫或妻現存之婚後財產，扣除婚姻關
    係存續中所負債務後，如有剩餘，其雙方剩餘財產之差額，
    應平均分配。」，民法第1030條之1第1項前段定有明文。上
    開不動產既為被告之婚後財產，即應列入剩餘財產分配範圍
    ，被告抗辯得不列入分配云云，顯屬對於法規有所誤會，不
    足採取。
五、按「夫或妻為減少他方對於剩餘財產之分配，而於法定財產
    制關係消滅前五年內處分其婚後財產者，應將該財產追加計
    算，視為現存之婚後財產。但為履行道德上義務所為之相當
    贈與，不在此限。」，民法第1030條之3 第1 項定有明文。
    原告主張：被告為減少原告對於剩餘財產之分配，於91年9
    月3日存入6,300,000元至訴外人江支信設於土地銀行新莊分
    行帳戶，被告則否認該事實為真正，抗辯：該存款係訴外人
    江支信冒用被告名義存入等語，並舉證人戊○○證稱：該款
    項係伊陪同訴外人江支信至土銀八德分行將六合彩彩金1,85
    0,000 元電匯至訴外人江支信土銀南新莊分行帳戶，又親至
    土銀南新莊分行將六合彩彩金4,450,000 元存入訴外人江支
    信土銀南新莊分行帳戶，且訴外人江支信均係以被告名義為
    前開匯款及存款等語。兩造就前開訴外人江支信土銀南新莊
    分行帳戶登載以被告名義於91年9月3日存入6,300,000 元之
    情由各執一詞，惟被告根本否認該款項本為其所有，且否認
    有減少原告對於剩餘財產分配之意圖，而該匯款及存款時間
    相隔本件原告對於被告提起離婚之訴92年7 月16日已逾10個
    月，時間並非緊接，原告復未能主張並舉證被告於斯時已有
    離婚意圖並亟於處分婚後財產以減少原告對於剩餘財產分配
    之請求，單憑上開情狀，尚難認定被告有藉此減少原告對於
    剩餘財產分配之意圖，況經本院審認結果，此筆6,300,000
    元實係被告所有，惟嗣後已輾轉回流至被告所有帳戶（詳後
    述），是原告援民法第1030條之3第1項規定請求將此6,300,
    000 元追加計算列入被告現存之婚後財產，於法尚屬不合，
    不能准許。再被告名下坐落臺北縣新莊市○○段205 地號土
    地應有部分29/10000及其上2478號建物所有權全部（即門牌
    ：臺北縣新莊市○○路○段145號2樓之1）房地，業於92年9
    月3 日出售予訴外人林桂蘭，有土地及建物登記謄本在卷可
    按。被告陳稱：當時購買該房地約2,000,000 元，部分是訴
    外人江支信所出，售出1,000,000 餘元，故部分價款由買受
    人直接匯款給訴外人江支信，餘約1,000,000 元，匯款予訴
    外人祁雲龍以清償部分借款等語，原告就此並不爭執，被告
    出售前開房地既有獲取對價款項，自難認係為減少被告對於
    剩餘財產之分配所為財產處分，亦難依上開規定追加列入被
    告之婚後財產。
六、經審認後，本件關於兩造剩餘財產分配之積極財產範圍應為
    ：壹、被告婚後財產：一、土地：(1)桃園縣八德市○○段32
    6地號土地。(2)桃園縣八德市○○段327地號土地。(3)桃園縣
    八德市○○段328地號土地。(4)桃園縣八德市○○段329地號
    土地。(5)桃園縣八德市○○段332 地號土地。(6)桃園縣八德
    市○○段333 地號土地。(7)桃園縣大溪鎮○○○段上田心子
    小段304地號土地應有部分1/2。二、建物：(1)桃園縣八德市
    ○○段132建號建物。(2)桃園縣八德市○○段134建號建物。
    (3)桃園縣八德市○○段137 建號建物。(4)桃園縣八德市○○
    段138 建號建物。貳、原告婚後財產：一、土地：(1)桃園縣
    大溪鎮○○○段上田心子小段301地號土地應有部分1/2。(2)
    桃園縣大溪鎮○○○段上田心子小段301之7地號土地應有部
    分1/2。(3)桃園縣大溪鎮○○○段上田心子小段301之5 地號
    土地應有部分1/2。二、建物：(1)桃園縣八德市○○段133建
    號建物。(2)門牌：桃園縣八德市○○路○段287巷17號建物（
    未辦保存登記）。經本院囑請華信公司以92年9月4日為價值
    計算之基準日鑑定結果，被告前揭合計11筆房地價額為19,2
    34,985元，原告前揭合計5筆房地價額為2,310,384元，此有
    華信公司資產鑑定報告書可佐。被告抗辯：華信公司就被告
    名下坐落桃園縣八德市○○段328、329地號土地及其上134
    建號建物、桃園縣八德市○○段322地號土地及其上137建號
    建物及桃園縣八德市○○段333地號土地及其上138建號建物
    所為鑑定價格過高云云，惟被告就華信公司就兩造其餘房地
    鑑價結果並不爭執，所舉桃園縣八德市○○路○ 段493巷7號
    及同所493 巷4弄4衖31號房地成交紀錄，或係限於個別房地
    坐落位置及交易考量，尚不足以憑認前開鑑價結果與當地實
    際成交價值明顯失真，被告請求應另由其他鑑定公司重為鑑
    價，核無必要，是兩造婚後積極財產價值，應以前開鑑價結
    果為據。
七、被告抗辯：原告於92年間分別提供850,000元及330,000元為
    擔保聲請就被告之不動產為假扣押，該擔保金合計1180,000
    元為原告之婚後財產亦應列入分配云云，業據被告提出本院
    92年度家全字第18號民事裁定影本在卷可按。查前開本院民
    事裁定作成時間為92年10月7 日，原告縱有提供該擔保金，
    亦係在92年10月7 日之後，既非本件剩餘財產分配關於兩造
    婚後財產價值計算基準日即92年9月4日存在之財產，即毋庸
    列入本件剩餘財產分配範圍。再被告抗辯：於92年11月28日
    、同年12月31日分別向訴外人庚○○借款150,000元及500,0
    00元部分，均係發生在該兩造婚後財產價值計算基準日之後
    ，依同一理由，自亦不得認列為被告婚後負債予以扣除。
八、被告抗辯：伊有下列負債應予扣除：(1)債權人江支信、借款
    日期92年1月2日、借款金額8,362,000元（含利息362,000元
    ）。(2)債權人徐盛烜、借款日期92年1月3日、借款金額3,67
    5,000元（含利息175,000元）。(3)債權人己○○、借款日期
    92年1月7日、借款金額3,150,000元（含利息150,000元）。
    (4)債權人丁○○、借款日期92年7月4日、借款金額1,186,80
    0元（含利息82,800元）。(5)債權人丙○○、借款日期92年7
    月4日、借款金額1,178,200元（含利息82,200元）。(6)債權
    人庚○○、借款日期92年5月15日、借款金額200,000元。(7)
    債權人庚○○、借款日期92年8月1日、借款金額100,000 元
    等語，並提出負債明細表、匯款單影本、匯款回條影本、存
    摺影本、借據影本、本票影本、收據影本及本院94年度票字
    第2245號民事裁定影本為證，原告則否認前開被告負債之事
    實為真正，並稱被告等人所為虛偽設定抵押債權部分，業經
    本院93年度桃簡字第2092號刑事簡易判決判處訴外人己○○
    罪刑及本院94年度易字第1042號刑事判決判處被告及訴外人
    徐盛烜罪刑等語。經查：(1)訴外人江支信於92年1月2日由其
    土地銀行南新莊分行帳戶（帳號：000000000000號）匯款存
    入8,000,000元至被告一銀大湳分行帳戶（帳號：000000000
    00號），有被告存摺影本、匯款單影本及訴外人江支信該銀
    行交易明細在卷可按，且為原告所不爭執，堪信為真正。原
    告主張：上開匯款8,000,000 元全數來自被告帳戶，債務為
    虛偽等語。經查，被告土地銀行八德分行帳戶（帳號：0000
    00000000號）於91年9月3日先後存入850,000元及1,000,000
    元，後850,000元於帳務記載沖銷後，連同該1,000,000元轉
    匯至訴外人江支信土地銀行南新莊分行帳戶等情，有土地銀
    行八德分行94年3月3日德存字第0940000041號函暨所附客戶
    歷史交易名細查詢單附卷可稽，並據證人即經辦行員壬○○
    證述屬實（參見本院95年11月6 日言詞辯論筆錄）及證人即
    副理陳梓淵依當日交易時序紀錄證述與帳務記載情況相合（
    參見本院95年10月2 日言詞辯論筆錄）。被告抗辯：當時係
    訴外人江支信前來土地銀行八德分行以被告名義匯款1,850,
    000元至其土地銀行南新莊帳戶，因行員作業錯誤，將1,850
    ,000 元拆作2筆，1筆850,000元誤存被告土地銀行南新莊分
    行帳戶，1筆1,000,000元存入訴外人江支信土地銀行南新莊
    分行帳戶，訴外人江支信前開1,850,000 元來由係簽賭六合
    彩所得，此有當時與訴外人江支信同往辦理之證人戊○○證
    詞可證，而被告當天亦有委請父親至土地銀行八德分行領款
    現金1,000,000元，此與前開訴外人江支信之存匯款1,850,0
    00元無關等語。惟前開被告土地銀行八德分行帳戶於91年9
    月3日存取款1,000,000元、存款850,000元，嗣匯款1,850,0
    00元至訴外人江支信土地銀行南新莊分行，實際前來辦理存
    提款人確係被告本人，有土地銀行八德分行95年7 月27日德
    存字第0950000162號函暨所附存款憑條及確認累計大額交易
    對象登記簿影本在卷可按（並參見本院95年10月2 日言詞辯
    論筆錄後附證人陳梓淵庭呈及後補書證），被告前揭抗辯顯
    與事實不符，難以採信。再訴外人江支信土地銀行南新莊分
    行帳戶（帳號：000000000000號）於91年9月3日16時51分41
    秒存入4,450,000 元，被告土地銀行南新莊分行帳戶（帳號
    ：000000000000號）則於當日16時47分35秒支出4,450,000
    元，有土地銀行南新莊分行95年6月21日南莊存字第0950000
    118號函暨所附客戶歷史交易明細查詢單影本、94年3月28日
    南莊存字第0940000046號函暨所附客戶歷史交易明細查詢單
    在卷可考。被告抗辯此2 筆存提款無關等語，並舉證人戊○○證稱：91年9月3日至訴外人江支信家中修鐵門，應訴外人
    江支信之邀陪同先至八德市六合彩組頭處取款1,850,000 元
    至土地銀行八德分行以被告名義匯款，又至土地銀行南新莊
    分行由組頭交付現金4,450,000元 後辦理存款等語。惟證人
    即訴外人江支信之妻己○○證稱：訴外人江支信根本不簽六
    合彩且於訴外人江支信生前未曾見過證人戊○○或由訴外人
    江支信處聽聞與證人戊○○係朋友等語（以上參見本院95年
    5 月25日言詞辦論筆錄）。證人戊○○證述91年9月3日係訴
    外人江支信前往土地銀行八德分行以被告名義匯款1,850,00
    0 元部分，與本院前揭認定事實不合，且依證人己○○證詞
    ，訴外人江支信生前與證人戊○○並無交往，而證人戊○○
    證稱當日係前往訴外人江支信家中修理鐵門，如何訴外人江
    支信得邀其同往領取鉅款，在在均與常情違背，證人戊○○
    所證尚難採取。被告不能解釋說明為何同時間於土地銀行南
    新莊分行與訴外人江支信間有同額大筆款項進出，依上開2
    筆同額大筆提存款時間密接情況，足可認定訴外人江支信土
    地銀行南新莊分行帳戶於91年9月3日存入4,450,000 元實係
    屬被告所有。復參照被告於同日於土地銀行八德分行匯款1,
    850,000元至訴外人江支信前開土地銀行南新莊分行帳戶，2
    筆款項合計已達6,300,000 元，及後述證人己○○證詞及另
    案本院94年易字第1042號刑事判決經調查訴外人江支信資力
    等結果，足可認定上開訴外人江支信存款均係來自被告，被
    告依上開匯款情狀，抗辯曾於92年1月2日向訴外人江支信借
    款金額8,362,000元（含利息362,000元）可予扣除等語，即
    難憑採。(2)被告新竹商銀八德分行帳戶（帳號：0000000000
    號）確有92年1月3日訴外人徐盛烜匯款3,500,000 元之記載
    ，有被告存摺影本及匯款單影本在卷可按，且為原告所不爭
    執，堪信為真正。惟查，訴外人徐盛烜於另案本院94年度易
    字第1042號刑事案件審理時坦承：該3,500,000 元係訴外人
    江支信所交付，訴外人江支信稱係被告借來，叫伊存入銀行
    再匯給被告等語（參見上開刑事卷宗95年8月8日審判筆錄）
    ，顯然係屬虛偽債權債務，且訴外人徐盛烜涉犯偽造文書案
    件，亦經本院94年度易字第1042號刑事判決判處罪刑，此據
    本院調取前開刑事卷宗核閱確實，並有該刑事判決附卷可按
    ，被告與訴外人徐盛烜間債權係屬虛偽不實，被告抗辯對於
    訴外人徐盛烜有欠款3,675,000元（含利息175,000元）應予
    扣除云云，要難採信。(3)被告一銀大湳分行帳戶確有92年1
    月7日訴外人己○○存入3,000,000元之記載，證人己○○證
    稱：該筆存款實係被告載其前往銀行填寫存提款及匯款單據
    辦理，實際上並未接觸該款項等語（本院95年1 月26日言詞
    辯論筆錄），且此另涉及虛偽設定抵押之偽造文書刑事案件
    ，訴外人己○○自白犯罪，業經本院93年度桃簡字第2092號
    刑事簡易判決判處訴外人己○○罪刑確定，業據本院調取前
    開刑事卷宗核閱無訛，並有該刑事判決在卷可按。被告又提
    出收據影本3 件載明被告分別於93年4月28日、同年5月30日
    及同年11月10日清償訴外人己○○借款1,500,000元、500,0
    00元及1,000,000 元，並舉證人辛○○為證，用以證明該債
    權債務關係確實存在云云。證人辛○○證稱：「（提示被告
    94年9月3日聲請調查證據狀後附收據影本3 件）己○○、江
    秀敬簽立收據時是否在場）是。因為是我載被告過去的，我
    跟被告是朋友。」，「（就己○○與被告江秀敬簽立上開收
    據始末為陳述）就是在收據所載日期，前二次是到大溪員樹
    林己○○住處，被告將錢給付予其嫂嫂己○○，就看到他們
    有簽立收據。最後一次是在淡水馬偕醫院安寧病房，也是把
    錢交給己○○簽完收據就離開。」，「（原告訴訟代理人：
    請求訊問證人當時是給現金或是給支票）三次都是給現金。
    」，「（原告訴訟代理人：收據內容是何人填寫）收據是被
    告事先準備好，到場後只有請己○○簽名蓋章。」等語（參
    見本院95年1 月26日言詞辯論筆錄）。惟證人己○○證稱：
    「（提示被告94年9月8日聲請調查證據狀後附收據影本3 件
    ，諭證人就該收據所示借貸及還款之情形為陳述）約莫93年
    3 月間，我與我先生收到原告另案告訴被告刑案的傳票，被
    告央求我們製作這個收據，告訴我們這樣子刑事案件才能無
    罪。」，「（製作3 張收據是同時作成或是分批作成）是同
    時作成的。本件是被告先以其名下房地讓我們虛偽設定抵押
    債權，後來收到原告提出刑事告訴之傳票，被告才叫我們補
    作這個收據，被告告訴我說，我的房子給你們設定抵押，我
    實際上沒有收到這個錢，所以你們要寫收據給我，其用意應
    係預防我們日後向她索討這參佰萬。」，「（製作該收據三
    紙當場有何人）當時是被告準備好文件，前來我家裡，在場
    的只有我與我先生。」，「（是否認識辛○○）不認識。」
    ，「（提示本院94年12月15日言詞辯論筆錄關於證人辛○○
    之證述，有何意見）辛○○所言不實在。並無蔣明光這個人
    到我的家裡，江支信在安寧病房的時候，除了家人及教會友
    人之外，別無他人前來探視。」等語（本院95年1 月26日言
    詞辯論筆錄）。證人己○○根本否認證人辛○○所述簽立收
    據情由，依證人辛○○證述被告係當場給付現金予己○○後
    簽立收據，惟此顯與常情不合，況第3 次在淡水馬偕醫院安
    寧病房，被告與己○○之配偶江支信係兄妹至親，焉有於此
    情況捨慣行匯款方式，反而大費周章準備現金交付徒增病人
    及家屬困擾之理，且被告與蔣明光僅係經營卡拉OK店朋友，
    被告與己○○及江支信為親屬，證人辛○○亦未在前開收據
    見證簽名，則被告與江支信及己○○親屬間來往還款，何勞
    歷次邀同證人辛○○同往，再經另案刑事案件囑請法務部調
    查局實施測謊結果，「己○○稱：本案渠沒有借3,000,00
    0 元給乙○○。乙○○將系案不動產設定抵押給渠是假的
    債權。上述問題經測試均無情緒波動反應，研判未說謊。」
    ，有該局94年12月2日調刻參字第09400529870號測謊報告書
    影本在卷可佐。綜上，足堪認定原告主張被告與己○○間債
    權係屬虛偽不實應屬可取，被告抗辯對於己○○有欠款3,15
    0,000元（含利息150,000元）應予扣除云云，即難採取。(4)
    被告確有於92年7月4日向訴外人丁○○借款1,186,800 元（
    含利息82,800元）及向訴外人丙○○、借款1,178,200 元（
    含利息82,200 元），另於92年5月15日及同年8月1日向訴外
    人庚○○借款200,000元及100,000元等情，業據證人丁○○
    、丙○○、庚○○證述屬實（本院95年12月15日言詞辯論筆
    錄），並與被告提出前開書證所示情節相符，原告就此未能
    提出反證證明其間債權債務關係虛偽不實，應認被告此節抗
    辯為真正，被告主張存有此節負債合計2,665,000 元應予扣
    除等語，應堪採取。
九、綜上所述，本件原告婚後財產價額為2,310,384 元，被告婚
    後財產價額為19,234,985元，扣除被告婚後負債2,665,000
    元後為16,569,985元。按「法定財產制關係消滅時，夫或妻
    現存之婚後財產，扣除婚姻關係存續中所負債務後，如有剩
    餘，其雙方剩餘財產之差額，應平均分配。」，民法第1030
    條之1第1項前段定有明文。本件兩造婚後財產扣除婚後負債
    後之剩餘財產差額為14,259,601元，平均分配結果，原告得
    向被告請求之剩餘財產差額為7,129,800 元（元以下不計入
    ）。從而，原告援民法第1030條之1 規定，請求被告給付原
    告7,129,800 元及自起訴狀繕本送達翌日即94年3月3日起至
    清償日止按週年利率5%計算之法定遲延利息，為有理由，應
    予准許。超過部分則難謂有據，應予駁回。兩造陳明願供擔
    保以代釋明，聲請宣告假執行或免為假執行，就原告勝訴部
    分，核無不合，爰分別酌定相當擔保金額准許之；至於原告
    敗訴部分，其假執行之聲請即失所依附，應予駁回。
十、本件事證已臻明確，兩造其餘攻擊防禦之方法，核與判決之
    結果不生影響，無庸逐一論究，併此敘明。
十一、據上論結，本件原告之訴為一部有理由，一部無理由，依
      民事訴訟法第79條，第390條第2 項、第391條，判決如主
      文。
中    華    民    國    95    年    12    月    25    日
                  家事法庭法  官  熊祥雲
以上正本係照原本作成
如對本判決上訴應於送達後20日內向本院提出上訴狀
中    華    民    國    95    年    12    月    25    日
                          書記官  張淑芬


司法院資訊處製作；財團法人民間司法改革基金會備份。
